【裁判字號】    92,訴緝,4
【裁判日期】    920530
【裁判案由】    偽造文書等
【裁判全文】
臺灣臺東地方法院刑事判決                            九十二年度訴緝字第四號
    公  訴  人  臺灣臺東地方法院檢察署檢察官
    被      告  甲○○
右列被告因偽造文書案件，經檢察官提起公訴（八十四年度偵字第二三四六、二四七
九號、八十五年度偵字第七一九號），本院判決如左：
    主  文
甲○○無罪。
    理  由
一、公訴意旨略以：被告甲○○明知乙○○（已經臺灣高等法院花蓮分院於民國九十
    一年十一月二十一日以九十一年度上更字二字第四九號判決無罪）意圖以變造贓
    車引擎號碼之私文書，套裝成已修復之預先收購之事故車之手法，出售牟利，竟
    基於幫助乙○○之意思，於民國八十四年六月九日，將車號ＬＹ─三六二○號、
    引擎號碼Ａ四一─一六五三○號之事故車（下稱系爭車輛），以新臺幣（下同）
    八萬元之價格販售給乙○○，供乙○○以俗稱「借屍還魂」之方式，變造事先竊
    得之贓車之引擎號碼之私文書，套裝成該已修復之預先收購之事故車，再透過在
    花蓮經營日昇車行知情之林李順，以三十萬元之價格售予不知情之王兆華。因認
    被告涉有刑法第二百十條偽造私文書罪之幫助犯罪嫌云云。
二、公訴人認被告涉犯上開犯行，無非係以：乙○○經營修車廠，已出售數量「借屍
    還魂」車量予他人，豈係巧合，而被告明知鐘聰杰之系爭車輛已撞毀無法修復，
    猶以五萬元之賤價予以收購，並以八萬元之價格轉賣予乙○○，豈能不知乙○○
    欲以「借屍還魂」手法變造該車等語，為主要論據。
三、按犯罪事實應依證據認定之，無證據不得推定其犯罪事實；不能證明被告犯罪者
    ，應諭知無罪之判決，刑事訴訟法第一百五十四條、第三百零一條第一項分別定
    有明文。又按，刑法上之幫助犯，以正犯已經犯罪為構成要件，故幫助犯無獨立
    性，如無他人犯罪行為之存在，幫助犯即無由成立，有最高法院六十年臺上字第
    二一五九號判例意旨可資參照。
四、訊據被告甲○○固坦承有於上開時間，將系爭車輛以八萬元之價格販售予乙○○
    之事實，惟堅詞否認有何幫助乙○○偽造私文書之犯行，辯稱：系爭車輛是伊以
    五萬元向鐘聰杰買入，再以八萬元賣給乙○○，伊並不知道乙○○買去後有何變
    造行為，也不知道車子後來轉手的情形等語。經查：系爭車輛固係被告於八十四
    年六月九日以八萬元賣予乙○○，且其上之引擎號碼於案發後經警採取與監理站
    存檔碼模比對結果，字跡並不相同。惟該車係鐘聰杰以五萬元賣給被告，旋由被
    告以八萬元賣給乙○○乙情，業據證人鐘聰杰於警詢及證人乙○○於偵審中證述
    明確，並分別有鐘聰杰與被告、被告與乙○○汽車買賣契約書影本各乙紙在卷足
    稽（見一六五九五號警卷第九、十頁），足證被告所辯非虛。而乙○○購得該車
    後，復以八萬五千元之代價出售予羅國雄，嗣由羅國雄以二十七萬五千元之價格
    出售予林李順，再由林李順以三十萬元之價格轉售予王兆華等情，除據證人林李
    順及王兆華於警詢時證述（見同上警卷第一至四頁）及證人乙○○在偵審中之證
    言外，並有乙○○與羅國雄及羅國雄與林李順之汽車買賣契約書影本各乙紙在卷
    足稽（見同上警卷第十一頁、臺灣高雄地方法院檢察署八十四年度偵字第二○五
    三九號卷第十五頁），其中除乙○○售予羅國雄之價格，與契約書所載十萬元有
    所出入，恐係當事人記憶有誤外，餘經核相符，足證證人乙○○所言亦非虛妄。
    則該車既經輾轉買賣，且卷內並無證人乙○○將上開車輛出售予證人王兆華之證
    據，自不能遽以推測係證人乙○○變造引擎號碼後將之出售予王兆華。綜上，尚
    無積極證據足資證明乙○○有何偽造私文書之犯行，且公訴人所指乙○○此部分
    犯行，業據臺灣高等法院花蓮分院於九十一年十一月二十一日以九十一年度上更
    字（二）字第四九號判決乙○○無罪確定，則基於幫助犯之從屬性，亦無從責令
    被告負偽造私文書之幫助犯罪責。本院復查無其他積極證據足認被告有何公訴人
    所指之偽造私文書之犯行，自應為無罪之諭知。
五、綜上所述，本件查無積極證據足資證明被告涉犯前開幫助偽造私文書罪嫌，其犯
    罪應屬不能證明，依法應諭知無罪之判決。
據上論斷，應依刑事訴訟法第三百零一條第一項，判決如主文。
本案經檢察官林圳義到庭執行職務
中      華      民      國    九十二    年      五      月      三十    日
                                      臺灣臺東地方法院刑事庭
                                          審判長法  官  楊力進
                                                法  官  陳弘能
                                                法  官  范乃中
右正本證明與原本無異。
如不服本判決，應於判決送達後十日內，向本院提出上訴狀（應抄附繕本）。告訴人
或被害人如對於本判決不服者，應具備理由請求檢察官上訴，其上訴期間之計算係以
檢察官收受判決正本之日期為準。
                                                書記官  陳俊德
中      華      民      國    九十二    年      五      月      三十    日


司法院資訊處製作；財團法人民間司法改革基金會備份。
